臺灣高等法院刑事判決
109年度上易字第1890號
上  訴  人  
即  被  告  林美惠



上列上訴人即被告因竊盜案件，不服臺灣基隆地方法院109年度
易字第255號，中華民國109年8月11日第一審判決（起訴案號：
臺灣基隆地方檢察署109年度偵字第954號），提起上訴，本院判
決如下：
    主  文
上訴駁回。
    事  實
一、林美惠意圖為自己不法所有，於民國108年11月12日下午4時
    25分許，在基隆市○○區○○路000 號寶雅百貨基隆東岸店，徒
    手竊得店內文具區之雄獅牌藍色奇異筆1支【價值新臺幣（
    下同）12元】，並藏放於隨身包包，嗣其欲離去時，行經防
    盜感應門，因奇異筆未結帳消磁而警示聲響起，該店副理余
    玟萱乃請林美惠自行將未結帳物品從隨身包包取出，林美惠
    隨意翻找後誆稱未找到該筆，余玟萱乃報警處理，林美惠則
    未待員警到場，即逕自離去。
二、案經基隆市警察局第一分局報告臺灣基隆地方檢察署檢察官
    偵查起訴。  
    理  由
一、證據能力
㈠按被告以外之人於偵查中向檢察官所為之陳述，除顯有不可信
  之情況者外，得為證據，刑事訴訟法第159條之1第2項定有明
  文。所謂「顯有不可信性」，係指陳述是否出於供述者之真意
  、有無違法取供情事之信用性而言，故應就偵查筆錄製作之原
  因、過程及其功能等加以觀察其信用性，據以判斷該傳聞證據
  是否有顯不可信之情況，並非對其陳述內容之「證明力」如何
  加以論斷，二者之層次有別，不容混淆（刑事訴訟法第159條
  之1第2項立法理由、最高法院94年度台上字第629號判決意旨
  參照）。查證人謝懷萱、余玟萱於檢察官偵訊時所為證述，業
  經具結擔保其等供證可信性，此有證人結文附卷可稽，觀諸該
  等偵訊筆錄製作之原因、過程及其功能，審酌證人謝懷萱、余
  玟萱陳述本案情節，係依其親身知覺、體驗之事實，且業經檢
  察官告知具結之義務及偽證之處罰後具結而為陳述，均無何顯
  有不可信之情況；且證人謝懷萱、余玟萱業於原審審理時到庭
  作證，接受交互詰問，參諸前開法條及說明，本案引用證人謝
  懷萱、余玟萱於檢察官偵訊時所為證述資為認定上訴人即被告
  林美惠犯罪與否之證據應屬適當，復經本院依法踐行調查證據
  之程序，揆諸前開規定，本院認該等證據具證據能力。
㈡至其餘經本判決援引之非供述證據，核無公務員違法採證之情
  形，亦無信用性過低之疑慮，且與本案被告犯行之認定具關聯
  性，均經本院於審判期日，依刑事訴訟法第164條、第165條規
  定，踐行證據調查之法定程序，自應認均有證據能力。　
二、認定事實所憑之證據及理由
    被告林美惠於本院準備程序及審理時經合法傳喚均未到庭，
    然據其於原審審理時、上訴狀所述，其固不否認於上揭時間
    至基隆市○○區○○路000號寶雅百貨基隆東岸店逛街，然否認
    有何竊盜犯行，辯稱：伊有逛筆的區域，但伊只有拿原子筆
    ，沒有拿奇異筆，原子筆又擺回去；伊什麼都沒有買，就出
    來了，經過防盜感應門時有響，有店員出來看，店員跟伊說
    警報器響了，有1支筆失竊，要伊配合檢查是否有筆掉到伊
    的包包裡面，伊有配合店員要求把包包自己翻開檢查，但沒
    有店員所稱失竊的筆，店員說已經報警，要等警察到，後來
    等了一下子，大概等了30秒，伊問店員可以走嗎？店員就說
    可以走了，伊就回家了，伊也用不到奇異筆，不會偷奇異筆
    ；本案沒有證據等語，經查：
㈠被告於上揭時間，有前往基隆市○○區○○路000 號寶雅百貨基隆
  東岸店，未做結帳動作即離開乙節為被告所不爭執，且據證人
  余玟萱、謝懷萱於偵訊及原審審理中證述明確，並有監視器翻
  拍暨現場照片7紙在卷可稽（見109年度偵字第954號卷，下稱
  偵卷，第19至25頁），此部事實堪以認定。
㈡證人謝懷萱於檢察官偵訊時具結證稱：108年11月12日下午3時5
  5分許，有同事跟伊說，被告曾在門市有偷竊行為，請伊注意
  被告舉動，伊就跟著被告，跟到文具區，伊看到被告從架上拿
  藍色雄獅牌的奇異筆，被告右手拿筆，左手有袋子，被告把右
  手的筆換到左手，筆就不見了，伊就走上前看被告的包包，被
  告的包包裡面有那支筆，伊就一路跟，被告沒有結帳，走出大
  門，防盜鈴響了，同事把被告攔下來，請被告把沒有結帳的東
  西拿出來，被告有翻包包，但沒有拿出筆，伊等就報警，被告
  在警察來之前就離開了，伊等有告訴被告有報警，但被告要求
  要離開，也無法強行留住被告等語（見偵卷第40頁），於原審
  審理中證稱：108年11月12日伊是寶雅百貨基隆東岸店店員，
  當天下午，有同事跟伊說被告曾有偷竊紀錄，要伊跟著被告，
  伊就跟著被告，距離大概是從證人席到法台的距離，約2、3公
  尺，跟到筆區，伊看到被告選筆，拿了1支藍色的筆，伊看到
  被告把筆從右手拿到左手，之後右手就放開了，不知道筆跑去
  哪裡，伊就走上前看，看到被告放在地上的包包裡面就有那支
  藍色奇異筆，伊就通知同事，並且繼續跟著被告，被告沒有結
  帳就走出門口，設置在門口的防盜感應門就響了，同事攔下被
  告，並請被告再走一次感應門，防盜鈴還是響，於是就請被告
  檢查自己包包內是否有未結帳的商品而未消磁的，被告就把包
  包的東西拿出來，不過，被告並未全部都拿出來，也沒有把包
  包東西全部倒出來，也沒有讓伊等檢查包包內是否還有其他物
  品，後來有報警，被告一直說她要走，只好讓被告先離開等語
  （見原審卷第47頁至第52頁），是證人謝懷萱就其當日目睹被
  告行竊經過業已證述翔實。　
㈢證人余玟萱於檢察官偵訊時具結證稱：伊是寶雅百貨基隆東岸
  店的副理，108年11月12日下午，有同事通知伊防盜門有響，
  防盜門會響，是因為商品要經過結帳，才會消磁，沒有消磁，
  防盜門感應到就會響，伊就去了解情形，並請同事報警，伊請
  被告等警察到場，被告不願意，只有簡單翻一翻自己的包包，
  沒有整個倒出來，就說沒有筆，伊也不能去翻被告的包包，被
  告說沒有偷，不願意等警察來，要離開，伊只能讓被告離開等
  語（見偵卷第40至41頁），於原審審理中證稱：108年11月12
  日那天，因為感應門響起，店內人員跟伊說確實有看到被告沒
  有去結帳，所以伊就報警，請警察過來，因為公司規定不能直
  接碰觸客人的物品，所以伊跟被告說等警察來，被告有將包包
  翻開，把東西拿一些出來，然後說「我就沒有、我就沒有」，
  伊還是請被告等警察來，但被告等了一下，大約3至5分鐘，被
  告就說一直說要離開，伊就跟被告說「如果你真的要走可以走
  ，因為我不能說妳就是要留下來等警察」，但伊也有說「等一
  下警察就會來了，如果你有事堅持要走，妳可以走，但等一下
  警察來，我還是會告訴警察這件事情，之後警察可能會請妳過
  去」，被告還說「好」，然後被告就離開了；被告經過防盜感
  應門警報響了之後，有再請被告走第2次，這是公司的規定，
  第2次還是響，才請被告檢查包包內有無未消磁的物品，被告
  就拿了一點東西出來，翻一下，拿一點出來，翻一下，沒有辦
  法看到被告有拿出全部的物品，所以只好報警等警察來等語（
  見原審卷第53頁至第60頁），故證人余玟萱就其親身見聞被告
  經過防盜感應門警報仍響起等情證述明確。
㈣依證人謝懷萱、余玟萱上開證述可知，證人謝懷萱目睹被告將
  藍色奇異筆置入自己包包內並未結帳，且被告嗣走出店門口時
  ，門口用以監測未消磁商品之防盜感應門亦發出響聲，經證人
  余玟萱再次請被告走防盜感應門仍引發警報；而防盜感應門為
  電子設備，感應到未消磁之商品時，即會發生警示聲，此據證
  人余玟萱、謝懷萱證述明確，證人余玟萱於原審審理中復證稱
  ：店內未曾發生過顧客自己的電子產品與防盜感應門有感應而
  產生聲響的，只有遇過顧客買商品已經結帳，但沒有消磁到，
  就會補消磁，而因無法看到被告袋內所有物品，無法排除被告
  未拿店內商品，才會報警處理等語（見原審卷第58頁），審諸
  被告與證人謝懷萱、余玟萱於本案案發前本不相識，未見有何
  恩怨糾葛，而店家所損失之雄獅牌藍色奇異筆1支價值甚微，
  其財產價值對證人謝懷萱、余玟萱而言實無足輕重，衡情證人
  謝懷萱、余玟萱並無虛構情詞誣陷被告之動機及必要，佐以被
  告亦自承其經過防盜感應門時警報有響，綜上各情相互勾稽，
  核足證明證人謝懷萱所稱其目睹被告將未結帳消磁之藍色奇異
  筆置入包包乙節，並非子虛，應堪信實；而被告在知悉店家已
  報警之情況下，猶堅持離去，不願於現場等待警察確認乙節，
  亦據證人余玟萱、謝懷萱證述如前，再佐以被告於原審準備程
  序中亦稱：伊逛完寶雅百貨後，沒其他事情要處理，就只是回
  家而已等語（見原審卷第25頁），此亦與一般人遭懷疑行竊，
  多會留於現場待警方到場釐清之常情迥異，從而，被告雖有自
  行將包包內物品翻找拿出，惟無法證明已拿出全部物品，且被
  告於無急事待辦之情況下，又拒絕等待員警到場，逕行離開，
  悖離常情，是以，難以被告曾翻找包包，自稱未拿奇異筆之舉
  動，即作有利被告之認定。被告雖辯稱：監視器沒有拍到伊拿
  奇異筆云云，然監視器所攝錄監測之範圍本有其極限，無法在
  商場各處皆能清楚錄攝所有顧客之舉措，細繹證人余玟萱、謝
  懷萱各該證述、被告供述、卷附監視錄影翻拍照片所示被告離
  店時觸發防盜門警報遭店員攔阻（見偵卷第23、25頁）、現場
  照片所示遭竊奇異筆款係呈開架式擺放（見偵卷第19、21頁）
  等各情，相互核對上開事證，已足認定被告犯行，被告指摘單
  一證據直接證明力不足，然綜觀權衡一切事證之間接證明力，
  仍足呈現出犯行全貌，相關證據相互作用，其證明力仍足認定
  被告犯行，被告上開所辯尚不足為有利被告之認定。　　
㈤綜上，本案事證明確，被告所辯均非可採，本案竊盜犯行堪予
  認定，應依法論科。
三、核被告所為，係犯刑法第320條第1項之竊盜罪。
四、駁回上訴之理由
㈠原審以被告竊盜犯行事證明確，適用刑法第320條第1項、第42
  條第3項前段、第38條之1第1項前段、第3項，刑法施行法第1
  條之1第1項等規定，並以行為人責任為基礎，審酌被告不思以
  正當方法取得所需而妄起貪念，藉由竊盜方法不勞而獲，認其
  缺乏尊重他人財產權之觀念，所為殊不足取；兼衡其否認犯行
  ，且未賠償被害人所受損害之犯後態度及其犯罪之手段、所竊
  財物之價值尚屬輕微、高職畢業之智識程度、自述無業、勉持
  之家庭經濟狀況及並無前科之素行狀況等一切情狀，量處罰金
  5千元，如易服勞役，以1千元折算1日；並說明：本件未扣案
  之雄獅牌藍色奇異筆1支（價值12元），屬被告之犯罪所得，
  且並未實際合法發還予被害人，應依刑法第38條之1第1項前段
  、第3項之規定宣告沒收，並於全部或一部不能沒收或不宜執
  行沒收時，追徵其價額。核其認事用法俱無違誤，量刑亦甚妥
  適。
㈡按證據之取捨及證據證明力如何，均屬事實審法院得自由裁量
  、判斷之職權，苟其此項裁量、判斷，並不悖乎通常一般之人
  日常生活經驗之定則或論理法則，且於判決內論敘其何以作此
  判斷之心證理由者，即不得任意指摘其為違法（最高法院91年
  度台上字第2395號判決參照）。本件被告提起上訴，理由稱：
  「沒有證據」等語，惟就如何認定被告犯竊盜罪及其所辯如何
  不可採之理由，業經原審詳予論述證據之取捨及如何憑以認定
  事實之理由，是被告上訴意旨所指，要係對原審取捨證據及判
  斷其證明力職權之適法行使，仍持己見為不同之評價，指摘原
  判決不當，尚非可採，被告上訴無理由，應予駁回。
五、被告經本院合法傳喚，無正當理由不到庭，爰不待其陳述，
    為一造辯論判決。
據上論斷，應依刑事訴訟法第371條、第368條，判決如主文。
本案經檢察官黃佳權提起公訴，檢察官孫治遠到庭執行職務。
中　　華　　民　　國　　109 　年　　12　　月　　31　　日
                  刑事第十八庭  審判長法  官  何俏美
                                      法  官  陳海寧
                                      法  官  葉乃瑋  
以上正本證明與原本無異。
不得上訴。
                                      書記官  程欣怡
中　　華　　民　　國　　109 　年　　12　　月　　31　　日
附錄：本案論罪科刑法條全文　　　　　　　　　　　　　　　
中華民國刑法第320條
意圖為自己或第三人不法之所有，而竊取他人之動產者，為竊盜
罪，處 5 年以下有期徒刑、拘役或 50 萬元以下罰金。
意圖為自己或第三人不法之利益，而竊佔他人之不動產者，依前
項之規定處斷。
前二項之未遂犯罰之。